臺灣新竹地方法院民事判決  
110年度重訴字第236號
原      告  彭王婉貞

訴訟代理人  彭偉俊  
原      告  彭聖喬  

共      同
訴訟代理人  黃振洋律師
被      告  徐志明  


訴訟代理人  官淑君  
被      告  湯明宗  

被      告  彭國安  

被      告  官有倫  


被      告  鄭緯志  
上列當事人間損害賠償事件，經原告提起刑事附帶民事訴訟，由
本院刑事庭裁定移送前來（110年度重附民字第8號），本院於民
國111年4月14日辯論終結，判決如下：
　　主　　　文
被告徐志明、湯明宗、彭國安、官有倫應連帶給付原告彭王婉貞
新臺幣貳佰肆拾伍萬陸仟元，及被告徐志明自民國一一○年五月
十二日起；被告湯明宗、彭國安、官有倫自民國一一○年五月十
九日起，均至清償日止，按年息百分之五計算之利息。
被告徐志明、湯明宗、彭國安、官有倫應連帶給付原告彭聖喬新
臺幣貳佰萬元，及被告徐志明自民國一一○年五月十二日起；被
告湯明宗、彭國安、官有倫自民國一一○年五月十九日起，均至
清償日止，按年息百分之五計算之利息。
原告其餘之訴駁回。
本判決第一項於原告彭王婉貞以新臺幣捌拾壹萬玖仟元為被告徐
志明、湯明宗、彭國安、官有倫預供擔保後，得為假執行。
本判決第二項於原告彭聖喬以新臺幣陸拾陸萬柒仟元為被告徐志
明、湯明宗、彭國安、官有倫預供擔保後，得為假執行。
原告其餘假執行之聲請駁回。　　　　　　　　
　　事實及理由
壹、程序方面：
一、按原告於判決確定前，得撤回訴之全部或一部。但被告已為
    本案之言詞辯論者，應得其同意。訴之撤回應以書狀為之。
    但於期日，得以言詞向法院或受命法官為之。以言詞所為訴
    之撤回，應記載於筆錄，如他造不在場，應將筆錄送達。訴
    之撤回，被告於期日到場，未為同意與否之表示者，自該期
    日起；其未於期日到場或係以書狀撤回者，自前項筆錄或撤
    回書狀送達之日起，十日內未提出異議者，視為同意撤回，
    民事訴訟法第262條亦有明文。原告起訴時原以劉庭瑋為被
    告，嗣劉庭瑋於民國（下同）111年2月11日死亡，原告於11
    1年4月14日言詞辯論期日撤回對劉庭瑋之起訴，劉庭瑋未為
    本案之言詞辯論，揆諸前開規定，自不須得其同意，即生撤
    回之效力。
二、又按當事人、法定代理人、訴訟代理人、輔佐人或其他訴訟
    關係人所在與法院間有聲音及影像相互傳送之科技設備而得
    直接審理者，法院認為適當時，得依聲請或依職權以該設備
    審理之。前項情形，法院應徵詢當事人之意見。110年1月20
    日修正後之民事訴訟法第211條之1定有明文。本件被告徐志
    明、湯明宗、彭國安、官有倫現於法務部○○○○○○○○，有臺灣
    高等法院在監在押全國紀錄表在卷可稽，被告徐志明、湯明
    宗、彭國安、官有倫於111年4月14日同意以視訊方式直接審
    理，合於前開規定。　
三、被告鄭緯志經合法通知，未於最後言詞辯論期日到場，核無
    民事訴訟法第386條各款所列情形，爰依原告之聲請，准由
    其一造辯論而為判決。
貳、實體方面：
一、原告主張：
㈠、原告彭王婉貞、彭聖喬分別為被害人彭偉君之母親及兒子，
    被告徐志明因與彭偉君就詐欺案件贓款分配發生糾紛，被告
    五人基於殺人及幫助殺人之犯意聯絡，於109年11月12日18
    時許脅迫及誘騙彭偉君上車，並於同日21時許，持續攻擊彭
    偉君頭部等重要部位，導致彭偉君最後大量失血而亡。期間
    渠等更基於強盜之犯意聯絡，搬運彭偉君住處之大喇叭、小
    喇叭、擴大機、音響等，並自彭偉君隨身包包內取走現金新
    臺幣（下同）2,000元等財物。嗣後被告徐志明更駕駛彭偉
    君所有之車號000-0000自小客車（下稱系爭車輛）搭載被告
    劉庭瑋等人而失控自撞中央分隔島而肇事，且將彭偉君遺體
    棄置該車禍之肇事現場。被告五人之行為對彭偉君死亡結果
    均有相當因果關係，構成民事之共同侵權行為，爰依刑事訴
    訟法第487條、民法第184條第1項、第185條、第192條第1項
    及第2項、第194條第1項及第2項規定起訴請求被告連帶賠償
    ：⒈原告彭王婉貞：⑴殯葬費用456,000元。⑵精神慰撫金200
    萬元。⑶扶養費844,152元。⒉原告彭聖喬：⑴精神慰撫金200
    萬元。⑵系爭車輛價值貶損70萬元。
㈡、訴之聲明：
  ⒈被告應連帶給付原告彭王婉貞3,300,152元，及自起訴狀繕本
    送達翌日起至清償日止按年息百分之5計算之利息。
  ⒉被告應連帶給付原告彭聖喬2,700,000元，及自起訴狀繕本送
    達翌日起至清償日止按年息百分之5計算之利息。
  ⒊訴訟費用由被告負擔。　　　
  ⒋請准供擔保宣告假執行。
二、被告答辯：
㈠、被告徐志明答辯：
    對於殯葬費單據沒有意見。我願意與原告和解。我願意用勞
    作金、保管金等作為賠償金額，且待我出獄後，我願意籌錢
    賠償給原告。
㈡、被告湯明宗答辯：
    被告湯明宗之家境清寒，又因此案收押於看守所內，家中著
    實中斷經濟來源，請審酌被告家庭狀況。對於殯葬費單據沒
    有意見。我現在人在監，我籌不到那麼多錢。
㈢、被告彭國安答辯：
    對於殯葬費單據沒有意見。我目前沒有辦法拿出賠償的金額
    ，我願意用保管金及勞作金扣除，待我服刑出獄後，我也會
    與原告討論賠償的支付方式。　
㈣、被告官有倫答辯：
  ⒈我願意用勞作金跟保管金賠償，待我出獄後，我願意賠償原
    告。
  ⒉答辯聲明：
　　駁回原告之訴。　　　
㈤、被告鄭緯志答辯：
    對於殯葬費單據沒有意見。我只能賠償50萬元，希望能夠分
    期付款。
三、法院之判斷：
㈠、經查，原告主張之上開事實，提出除戶謄本等為證，被告徐
    志明、湯明宗、彭國安、官有倫不爭執，並經本院刑事庭以
    110年度訴字第447號刑事判決：「徐志明犯非法持有非制式
    手槍罪，累犯，處有期徒刑年，併科罰金新臺幣拾伍萬元，
    罰金如易服勞役，以新臺幣壹仟元折算壹日。扣案由仿手槍
    外型製造，組裝已貫通之金屬槍管而成之非制式手槍壹支（
    含彈匣貳個，槍枝管制編號○○○○○○○○○○號）、彈頭拾壹顆及
    包裹槍枝之毛巾貳條均沒收。又共同犯傷害致人於死罪，累
    犯，處有期徒刑拾參年。扣案由仿手槍外型製造，組裝已貫
    通之金屬槍管而成之非制式手槍壹支（槍枝管制編號○○○○○○
    ○○○○號）沒收。又犯攜帶兇器強盜罪，累犯，處有期徒刑柒
    年陸月。扣案由仿手槍外型製造，組裝已貫通之金屬槍管而
    成之非制式手槍壹支（槍枝管制編號○○○○○○○○○○號）沒收。
    未扣案之新臺幣貳仟元沒收，於全部或一部不能沒收或不宜
    執行沒收時，追徵其價額。有期徒刑部分應執行有期徒刑拾
    捌年。湯明宗共同犯傷害致人於死罪，處有期徒刑捌年陸月
    。彭國安共同犯傷害致人於死罪，處有期徒刑玖年。官有倫
    共同犯傷害致人於死罪，處有期徒刑捌年。未扣案之水果刀
    壹支、電擊棒壹支及長椅板凳壹條均沒收，於全部或一部不
    能沒收或不宜執行沒收時，均追徵其價額。鄭緯志犯搬運贓
    物罪，處有期徒刑壹年肆月。劉庭瑋犯遺棄致人於死罪，處
    有期徒刑貳年拾月。鄭緯志被訴幫助殺人部分無罪。劉庭瑋
    被訴加重強盜部分無罪」，並有該刑事判決附卷可稽（本院
    卷第11-87頁）。
㈡、按當事人主張有利於己之事實者，就其事實有舉證之責任，
    民事訴訟法第277條前段定有明文。因故意或過失，不法侵
    害他人之權利者，負損害賠償責任，民法第184條第1項前段
    雖已明定，然損害賠償之債，以有損害之發生及有責任原因
    之事實，並二者之間，有相當因果關係為成立要件。故原告
    所主張損害賠償之債，如不合於此項成立要件者，即難謂有
    損害賠償請求權存在（最高法院48年台上字第481號民事判
    例要旨參照）。依本院110年度訴字第447號刑事判決認定被
    告鄭緯志之犯行為犯搬運贓物罪，並未包含幫助殺人之部分
    ，原告未能舉證證明被告鄭緯志有何幫助殺人之犯行，尚不
    得認被告鄭緯志應與其他被告就原告因彭偉君死亡所受之損
    害負賠償責任，是以原告請求被告鄭緯志應與其餘被告連帶
    負損害賠償責任，即屬無據，應予駁回。
㈢、次按，因故意或過失，不法侵害他人之權利者，負損害賠償
    責任；數人共同不法侵害他人之權利者，連帶負損害賠償責
    任。不能知其中孰為加害人者亦同。造意人及幫助人，視為
    共同行為人；不法侵害他人致死者，對於支出醫療及增加生
    活上需要之費用或殯葬費之人，亦應負損害賠償責任；被害
    人對於第三人負有法定扶養義務者，加害人對於該第三人亦
    應負損害賠償責任。不法侵害他人致死者，被害人之父、母
    、子、女及配偶，雖非財產上之損害，亦得請求賠償相當之
    金額。民法第184條第1項前段、第185條、第192條第1項、
    第2項、第194條分別定有明文。被告徐志明、湯明宗、彭國
    安、官有倫上開行為致彭偉君及原告受有損害，被告徐志明
    、湯明宗、彭國安、官有倫之行為與彭偉君及原告所受傷害
    之間，有相當因果關係，自應對其行為導致原告所受傷害負
    侵權行為損害賠償責任。茲就原告請求之各項金額審核如下
    ：
  ⒈喪葬費用：
　　按殯葬費係指收殮及埋葬費用而言，其賠償範圍固應以實際
    支出之費用為準，惟其支出，應以必要者為限，始得請求賠
    償。此等費用是否必要，應斟酌被害人之身分、地位、生前
    經濟狀況，及當地喪禮習俗及宗教上之儀式定之（最高法院
    84年台上字第2731號民事判例、92年度台上字第1427號民事
    判決意旨參照）。原告彭王婉貞主張為彭偉君支出殯葬費用
    456,000元，提出殯葬明細表在卷可參（本院110年度重附民
    字第8號第25頁）。經核上開明細表所載各項目之支出，核
    屬民間治喪習俗之必要殯葬費用，且為被告所不爭執，應認
    有據，自應准許。
  ⒉扶養費用：
　　按直系血親相互間，互負扶養義務；負扶養義務者有數人而
    其親等同一時，應各依其經濟能力，分擔義務；受扶養權利
    者，以不能維持生活而無謀生能力者為限。前項無謀生能力
    之限制，於直系血親尊親屬，不適用之；扶養之程度，應按
    受扶養權利者之需要，與負扶養義務者之經濟能力及身分定
    之。民法第1114條第1款、第1115條第3項、第1117條、第11
    19條分別定有明文。次按直系血親尊親屬，如能以自己財產
    維持生活者，自無受扶養之權利；易言之，直系血親尊親屬
    受扶養之權利，仍應受「不能維持生活」之限制（最高法院
    87年度台上字第1696號判決要旨參照）。查原告彭王婉貞為
    彭偉君之母親，其109年有利息所得82,881元，名下有房屋
    、土地、田賦，財產總額為19,210,200元，有稅務電子閘門
    財產所得調件明細表在卷可稽（本院卷第311-312頁）。依
    目前利率推算，應足可維持其生活所需，尚難謂已不能維持
    生活而有受扶養之權利，其復未能舉證證明確已不能維持生
    活而有受扶養之情形，從而，原告彭王婉貞請求被告賠償因
    被害人死亡所受扶養費之損害，即屬無據。
  ⒊精神慰撫金：
　　按不法侵害他人之身體、健康，被害人雖非財產上之損害，
    亦得請求賠償相當之金額；前項請求權，不得讓與或繼承。
    但以金額賠償之請求權已依契約承諾，或已起訴者，不在此
    限；前二項規定，於不法侵害他人基於父、母、子、女或配
    偶關係之身分法益而情節重大者，準用之，民法第195條定
    有明文。慰藉金之賠償須以人格權遭遇侵害，使精神上受有
    痛苦為必要，其核給之標準固與財產上損害之計算不同，然
    非不可斟酌雙方身分資力與加害程度，及其他各種情形核定
    相當之數額（最高法院51年台上字第223號民事判例要旨參
    照）。經查，原告彭王婉貞、彭聖喬分別為彭偉君之母親、
    兒子，其等基於與彭偉君間母、子關係之身分法益受不法侵
    害，情節自屬重大，原告依民法第195條第3項規定請求慰撫
    金，實屬有據。本院審酌原告彭王婉貞小學畢業，107年至1
    09年各年度所得8萬餘元至16萬餘元，名下有不動產；原告
    彭聖喬大專肄業，107年至109年各年度所得1萬餘元至5萬餘
    元，名下無不動產；被告徐志明高中肄業，107年至109年各
    年度無所得，名下有101年出廠之汽車1輛；被告湯明宗高中
    肄業，107年至109年各年度所得0元至21萬餘元，名下有83
    年、86年出廠之汽車各1輛；被告彭國安國中畢業，107年至
    109年各年度無所得，名下無任何財產；被告官有倫高中肄
    業，107年至109年各年度無所得，名下無任何財產，經兩造
    陳述在卷，並有兩造之稅務電子閘門財產所得調件明細表在
    卷可稽（本院卷第303-325、459-460頁）。被告徐志明、湯
    明宗、彭國安、官有倫不法侵害彭偉君致死之原因、手段、
    加害程度，及原告彭王婉貞、彭聖喬驟失至親所受之痛苦等
    一切情狀，認原告彭王婉貞、彭聖喬各請求精神慰撫金，應
    各以200萬元為適當；逾此範圍之請求，即非有據，不應准
    許。　
  ⒋系爭車輛價值貶損：
　　原告彭聖喬主張被告徐志明、湯明宗、彭國安、官有倫將彭
    偉君之遺體棄置系爭車輛內，致系爭車輛之價值貶損70萬元
    ，然原告僅提出系爭車輛以10萬元出售之收據（本院卷第23
    頁），未就系爭車輛原價為80萬元提出任何證據佐證其說，
    原告請求被告應就此負損害賠償責任，尚非有據，應予駁回
    。
  ⒌小結：
　　原告彭王婉貞所得請求之金額為2,456,000元（計算式：456
    ,000＋2,000,000＝2,456,000元），原告彭聖喬所得請求之金
    額為2,000,000元。　　
㈣、末按，給付有確定期限者，債務人自期限屆滿時起，負遲延
    責任；給付無確定期限者，債務人於債權人得請求給付時，
    經其催告而未為給付，自受催告時起，負遲延責任；其經債
    權人起訴而送達訴狀，或依督促程序送達支付命令，或為其
    他相類之行為者，與催告有同一之效力。遲延之債務，以支
    付金錢為標的者，債權人得請求依法定利率計算之遲延利息
    、應付利息之債務，其利率未經約定，亦無法律可據者，週
    年利率為百分之5，民法第229條、第233條第1項前段及第20
    3條分別定有明文。本件原告之系爭請求，係以支付金錢為
    標的，未約定利率，且給付無確定期限，原告請求被告自起
    訴狀繕本送達翌日（被告徐志明於110年5月11日收受繕本，
    被告湯明宗、彭國安、官有倫於110年5月18日送達，有送達
    證書在卷可稽，見附民卷第5、29-33頁）即被告徐志明自11
    0年5月12日起，被告湯明宗、彭國安、官有倫自110年5月19
    日起，均至清償日止，按年息百分之5之利息，為有理由，
    應予准許。　　
四、本判決主文第一項至第二項原告勝訴部分，原告陳明願供擔
    保，聲請宣告假執行，經核無不合，爰酌定相當擔保金額准
    許之。
五、本件係原告於刑事訴訟程序提起之附帶民事訴訟，經本院刑
    事庭裁定移送民事庭審理，依刑事訴訟法第504條第2項之規
    定，免納裁判費，且本院刑事庭移送後，於民事訴訟程序進
    行期間亦無支付任何訴訟費用，爰不為訴訟費用負擔之諭知
    。
六、本件判決基礎之事證已臻明確，兩造其餘之攻擊防禦方法及
    所舉證據，經審酌後核與判決結果不生影響，爰不一一論列
    ，附此敘明。
七、據上論結，本件原告之訴為一部有理由，一部無理由，依民
    事訴訟法第385條第1項前段，判決如主文。　
中　　華　　民　　國　　111 　年　　5 　　月　　18　　日
                  民事第二庭    法  官  林麗玉
以上正本係照原本作成。
如對本判決上訴，須於判決送達後20日內向本院提出上訴狀。併
繳納上訴裁判費。
中　　華　　民　　國　 111　　年　　5　　 月　　18　　日
                                書記官　郭春慧